【裁判字號】    89,再易,84
【裁判日期】    891121
【裁判案由】    給付借款等
【裁判全文】
台灣高等法院民事判決  八十九年度再易字第八十四號
    再審原告  乙○○
    再審被告  甲○○
右當事人間請求給付借款事件，再審原告對於中華民國八十九年七月二十四日本院八
十八年度上易字第三○七號確定判決本訴部分，提起再審之訴，本院判決如左：
    主      文
再審之訴駁回。
再審訴訟費用由再審原告負擔。
    事      實
甲、再審原告方面：
一、聲明：本院八十八年度上易字第三○七號確定判決本訴部分廢棄。
二、陳述：原確定判決本訴部分認兩造於七十四年間合資購買系爭房屋，系爭房屋於
    七十三年四月八日立約，已付定金、簽約金共四萬元，及開工付現二萬元，地下
    室基礎完成付現二萬元，另同年九月二十四日付款五萬元，十二月五日付款五萬
    元，合計十八萬元，有預約書可證，惟鈞院漏未斟酌，鈞院認訂金一萬元及簽約
    金三萬元為再審原告付款，而再審原告於七十四年一月四日付款二萬元、同年五
    月二十四日付款五萬元，該約空白十萬元，合計三十五萬元自備款，已逾分擔自
    備款一萬元。另幸福無息貸款三十四萬元係同年六月二十五日到期支票，同年八
    月八日交屋款八萬元，亦漏未斟酌。再審被告向再審原告借款三十四萬元含支票
    二十五萬元，加上立條一萬元，共計三十五萬元，再審被告將本件房屋所有權應
    有部分二分之一出賣再審原告以為抵銷。鈞院遽以民事訴訟法第二百五十三條，
    認買賣價金六十八萬元均為再審原告支付，漏未斟酌足以影響於判決之重要證物
    即七十三年四月八日再審原告與柳木火所定之不動產買賣預約書，爰依民事訴訟
    法第四百九十七條提起再審之訴。
三、證據：提出不動產買賣預約書、本院七十五年度上易字第一○一一號刑事判決、
    和解筆錄、存證信函二份及準備書狀。
乙、再審被告方面：
一、聲明：再審原告之訴駁回。
二、陳述：再審原告所主張之證物及陳述，於前訴訟程序中已提出，再審被告所主張
    者，亦於前訴訟程序中已陳述。
丙、本院依職權調閱本院八十八年度上易字第三○七號、臺灣板橋地方法院八十七年
    度訴字第一五七二號、本院八十七年度再字第六九號、八十五年度上更(一)字第二
    七○號、八十四年度上字第四五九號、臺灣板橋地方法院八十三年度訴字第八八
    四號、最高法院八十八年度台抗字第二號、八十七年度台聲字第四一二號、八十
    七年度台再字第九七號、八十八年度台抗字第一號、八十八年度台聲字第一號、
    八十七年度台上字第一○二六號及八十五年度台上字第一五○七號民事卷。
    理      由
一、本件再審原告起訴主張：原確定判決本訴部分認兩造於七十四年間合資購買系爭
    房屋，系爭房屋於七十三年四月八日立約，已付定金、簽約金共四萬元，及開工
    付現二萬元，地下室基礎完成付現二萬元，另同年九月二十四日付款五萬元，十
    二月五日付款五萬元，合計十八萬元，有預約書可證，惟鈞院漏未斟酌，鈞院認
    訂金一萬元及簽約金三萬元為再審原告付款，而再審原告於七十四年一月四日付
    款二萬元、同年五月二十四日付款五萬元，該約空白十萬元，合計三十五萬元自
    備款，已逾分擔自備款一萬元。另幸福無息貸款三十四萬元係同年六月二十五日
    到期支票，同年八月八日交屋款八萬元，亦漏未斟酌。再審被告向再審原告借款
    三十四萬元含支票二十五萬元，加上立條一萬元，共計三十五萬元，再審被告將
    本件房屋所有權應有部分二分之一出賣再審原告以為抵銷。鈞院漏未斟酌足以影
    響於判決之重要證物即七十三年四月八日再審原告與柳木火所定之不動產買賣預
    約書，爰依民事訴訟法第四百九十七條提起再審之訴等語。
    再審被告則以：再審原告所主張之證物及陳述，及再審被告所主張者，均於前訴
    訟程序中已陳述等語，資為抗辯。
二、按對於第二審確定終局裁判，如就足影響於判決之重要證物漏未斟酌者，固得依
    民事訴訟法第四百九十七條規定，提起再審之訴。本件再審原告主張本院八十八
    年度上易字第三○七號確定判決所漏未斟酌之重要證據，即再審原告於七十三年
    四月八日與訴外人柳木火所定之不動產買賣預約書，就其中關於再審原告主張之
    其已付定金、簽約金、開工款、地下室基礎完成付現共十八萬元，另於七十四年
    一月、五月間各付款二萬元、五萬元、十萬元，合計三十五萬元，已逾分擔自備
    款一萬元。另幸福無息貸款三十四萬元，同年八月八日交屋款八萬元，再審被告
    向再審原告借款三十四萬元，及立條一萬元，共三十五萬元，均漏未斟酌部分。
    經查，再審原告所舉上開事實及不動產買賣預約書，均經原確定判決審酌，認為
    不足採或為另案確定判決效力所及，並載明該證物何以不足採之理由（見上開確
    定判決理由欄壹、本訴部分第二項(一)、(二)），業經本院依職權調閱本院八十八年
    度上易字第三○七號民事卷查明無訛，則再審原告所提出之不動產買賣預約書，
    其中關於上開金錢給付，業經原確定判決一一審酌，再審原告主張原確定判決就
    上開不動產買賣預約書之重要證物漏未斟酌等語，自無可取。至原確定判決斟酌
    之結果，為法院就證據取捨之問題，非得提起再審之理由。從而，其執此提起本
    件再審之訴，為無理由，應予駁回。
三、據上論結，本件再審之訴為無理由，依民事訴訟法第七十八條判決如主文。
中      華      民      國    八十九    年      十一    月    二十一    日
                                      民事第十七庭
                                          審判長法  官  鄭  雅  萍
                                                法  官  許  文  章
                                                法  官  黃  雅  惠
右正本係照原本作成。
不得上訴。
中      華      民      國    八十九    年      十一    月    二十三    日
                                                書記官  蕭  筆  花


司法院資訊處製作；財團法人民間司法改革基金會備份。
